【裁判字號】    98,訴,651
【裁判日期】    990507
【裁判案由】    違反毒品危害防制條例
【裁判全文】
臺灣臺南地方法院刑事判決               98年度訴字第651號
公  訴  人  臺灣臺南地方法院檢察署檢察官
被      告  乙○○
選任辯護人  林易玫律師
上列被告因違反毒品危害防制條例案件，經檢察官提起公訴（98
年度偵緝字第536號），本院判決如下：
    主  文
乙○○轉讓第一級毒品，處有期徒刑壹年捌月。
乙○○其餘被訴轉讓第一級毒品、販賣第一級毒品、第二級毒品
部分均無罪。
    事  實
一、乙○○明知海洛因係毒品危害防制條例所公告列管之第一級
    毒品，不得轉讓，竟基於無償轉讓第一級毒品海洛因之犯意
    ，於民國97年8月11日，在臺南市○○○街住處，無償轉讓
    第一級毒品海洛因1包予己○○。
二、案經臺南市警察局第三分局報告臺灣臺南地方法院檢察署檢
    察官偵查起訴。
    理  由
壹、程序部分－關於證據能力之認定：
  一、證人丁○○（97年10月3日警詢筆錄）、甲○○（97年9月
      11日警詢筆錄）、己○○、戊○○於警詢之證述，係被告
      乙○○以外之人於審判外之陳述，被告既然不同意作為證
      據（本院卷第30頁正面），依刑事訴訟法第159條第1項規
      定及第159條之5第1項規定之反面解釋，原則上即不得作
      為本案被告所涉犯罪事實之證據資料。檢察官又未證明上
      開證人先前於警詢中之陳述具有「較可信之特別情況」及
      係證明本案犯罪事實存否所「必要」之證據，不符合刑事
      訴訟法第159條之2（己○○及戊○○部分）、159條之3（
      丁○○經本院傳喚未到庭，所在不明；甲○○已於98年11
      月15日死亡，見卷附個人基本資料查詢結果，本院卷第16
      3頁）例外得作為證據之要件規定，自無法回復其證據能
      力。
  二、按被告以外之人於審判外之陳述，雖不符刑事訴訟法第15
      9條之1至第159條之4之規定，而經當事人於審判程序同意
      作為證據，法院審酌該言詞陳述或書面陳述作成時之情況
      ，認為適當者，亦得為證據，為刑事訴訟法第159條之5第
      1項所明文。本件臺南市警察局第三分局98年6月25日南市
      警三刑偵字第09843198790號函附丁○○、甲○○97年8月
      29日警詢筆錄（本院卷第97至99、103至104頁）為辯護人
      聲請調查之證據，暨其餘檢察官提出卷附之供述及非供述
      證據，被告及檢察官於本案審判程序中，均表示同意作為
      證據（見本院卷第30頁正面、第158、159頁），本院審酌
      各該證據作成之情況，認為適當，復經本院於審判期日就
      上開證據依法進行調查、辯論，依刑事訴訟法第159條之5
      規定，自有證據能力。
貳、實體有罪部分：
  一、訊據被告乙○○固坦承於上開時、地交付1包毒品海洛因
      予己○○之行為，然矢口否認有何轉讓第一級毒品海洛因
      犯行，辯稱：伊與己○○是共同出資購買海洛因，伊為己○○交保當日交付海洛因1包予己○○，因己○○身上沒
      有現金，故先由被告代墊，己○○事後未將代墊款項償還
      被告，即在97年8月13日因案而遭羈押，伊並非無償轉讓
      海洛因供其施用云云。
  二、經查：
    （一）被告乙○○迭於98年5月8日、同年5月21日及6月16日
          本院進行準備程序時，一再坦承無償轉讓1包海洛因
          予己○○之犯行（見本院卷第10、25、29、31頁），
          其中於98年5月21日、同年6月16日準備程序進行中並
          具體供稱係於97年8月11日為己○○交保後無償轉讓
          海洛因供其施用；又其前開準備程序期日中，除98年
          5月8日外，其所委任之辯護人均在場為被告主張權利
          ，是可認被告乙○○所為前開自白均具任意性，且其
          對於「轉讓」或「出資」間之差異已有認知，無混淆
          或誤認之虞。其嗣於99年2月4日準備程序時突然翻異
          前詞，改稱係與己○○合資購買云云，即難遽採。
    （二）況證人己○○於偵訊時及本院以證人身份具結後均證
          稱被告確有於98年8月11日，在臺南市○○○街住處
          轉讓1包毒品海洛因供其施用；復於本院作證時具體
          表示，被告係於98年8月11日當為其交保後即免費提
          供其海洛因施用，其並未交付被告任何金錢或表示將
          來欲給付被告任何金錢（98年度偵字第2951號卷【以
          下簡稱偵Ａ卷】第22、23頁；本院卷第219至221頁）
          。是證人己○○前開所證即與前述被告於本院準備程
          序之自白相符，與被告辯稱其係與證人己○○合資購
          買一節有異。又證人己○○經常為被告乙○○看顧小
          孩，其2人並無任何過節，且被告並為證人己○○辦
          理保釋等情，已據證人己○○與被告一致供述明確，
          憑此可認證人己○○與被告應有良好情誼，衡情證人
          己○○應無設詞誣陷被告之理。綜此，應認證人蕭鈺
          靜之證詞可採，被告辯解與事實不符，要無足取。
    （三）至證人己○○於員警為其製作警詢筆錄時陳稱：伊持
          有的毒品海洛因來源是被告乙○○，『不算伊跟她買
          的』，伊幫她照顧小孩，她給伊施用的等語，其並非
          供陳向被告乙○○「購買」海洛因，而係訊問員警於
          證人己○○為上開陳述後，自行解讀被告乙○○交付
          己○○毒品是用來抵銷證人己○○為其照顧小孩之代
          價，此業經本院於99年3月30日勘驗證人警詢筆錄無
          訛，本院卷第235頁背面、236頁正面）；是證人蕭鈺
          靜前開警詢所述與其嗣於偵訊時證述：「（你海洛因
          來自何處？）是我幫乙○○照顧小孩，她免費送給我
          的」等語，均僅係表彰被告無償提供海洛因予己○○
          之動機乃係基於證人己○○為其照顧小孩之情誼，尚
          未能據此推認被告交付予己○○之毒品海洛因即為蕭
          鈺靜為被告照顧小孩之對價，進而評價被告交付海洛
          因予己○○之行為係屬販賣。此外，綜觀全卷，亦無
          其他證據足以證明被告97年8月11日交付海洛因予蕭
          鈺靜之舉係屬有償行為，故被告乙○○於97年8月11
          日無償轉讓第一級毒品1包予己○○之犯行已臻明確
          ，堪以認定。
  三、按海洛因係屬毒品危害防制條第2條第2項第1款所規範之
      第一級毒品，依法不得持有、轉讓，被告乙○○將第一級
      毒品海洛因無償提供予證人己○○施用，核其所為，係犯
      毒品危害防制條例第8條第1項之轉讓第一級毒品罪。其持
      有第一級毒品海洛因之低度行為，為其轉讓之高度行為所
      吸收，不另論罪。又依證人己○○所述，被告轉讓之毒品
      海洛因並未超過5公克（本院卷第221頁），此外，本案並
      無證據證明被告轉讓己○○海洛因之重量，已達於應依毒
      品危害防制條例第8條第6項及「轉讓毒品加重其刑之數量
      標準」規定應加重其刑之重量標準，自無應依上開規定論
      罪處罰或加重其刑之情形，附此敘明。
  四、爰審酌毒品戕害人身，一經染毒，極易成癮，影響頗為深
      遠，如任其氾濫、擴散，影響社會治安，危害非淺，被告
      乙○○明知其害，仍將所購入之第一級毒品海洛因轉讓予
      他人施用，非但戕害個人之身心健康，且對社會治安亦造
      成潛在之危險，再參以其犯後原坦承犯行，嗣矢口否認犯
      罪，態度尚非良好等一切情狀，量處如主文所示之刑。
 、實體無罪部分：
  一、公訴意旨另以：被告乙○○分別於下述時地，轉讓海洛因
      予己○○，或販賣海洛因、安非他命予甲○○、丁○○，
      因認被告乙○○涉犯毒品危害防制條例第4條第1、2項之
      販賣第一級毒品、第二級毒品罪嫌：
    （一）於民國97年8月13日，在臺南市○○○街住處無償轉
          讓第一級毒品海洛因1小包予己○○。
    （二）於97年7月上旬，在臺南市中西區○○○街某公寓內
          ，以新臺幣（下同）7千元之價格販賣第二級毒品安
          非他命予丁○○。
    （三）前述轉讓第二級毒品安非他命後5日，在臺南市中西
          區○○○街某公寓，以7千元之價格販賣第一級毒品
          海洛因予丁○○。
    （四）於97年8月27日，在臺南市○區○○街17之1號鄉城大
          鎮VIP-C房間內，同時以9千元、7千元之價格販賣第
          二級毒品安非他命、第一級毒品海洛因予丁○○。
    （五）於92年7月中旬，在臺南市○區○○路路邊，以3千元
          之價格販賣第一級毒品海洛因予甲○○。
    （六）前開販賣第一級毒品海洛因予甲○○日後3日，在同
          址，以3千元之價格販賣第一級毒品海洛因予甲○○
          。
    （七）於97年8月28日，在臺南市○區○○街17之1號鄉城大
          鎮VIP-C房間內，以5千元之價格販賣第二級毒品安非
          他命及第一級毒品海洛因予甲○○。
  二、按犯罪事實應依證據認定之，無證據不得認定犯罪事實；
      不能證明被告犯罪者，應諭知無罪之判決，刑事訴訟法第
      154條第2項、第301條第1項分別定有明文。又事實之認定
      ，應憑證據，如未能發現相當證據，或證據不足以證明，
      自不能以推測或擬制之方法，以為裁判基礎（最高法院40
      年臺上字第86號判例意旨參照）。且按刑事訴訟法第161
      條第1項規定：檢察官就被告犯罪事實，應負舉證責任，
      並指出證明之方法。因此，檢察官對於起訴之犯罪事實，
      應負提出證據及說服之實質舉證責任。倘其所提出之直接
      證據或間接證據，或其所指出之證明方法，並未達到通常
      一般之人均不致有所懷疑，而得確信其為真實之程度，而
      有合理之懷疑存在而無從使事實審法院得有罪之確信時，
      基於無罪推定之原則，即應為被告無罪判決之諭知（最高
      法院76年臺上字第4986號、92年臺上字第128號判例意旨
      參照）。
  三、檢察官認被告乙○○涉犯上開轉讓第一級毒品海洛因、販
      賣第一級毒品海洛因及第二級毒品安非他命罪嫌，無非係
      以：(一)被告乙○○之供述；(二)證人丁○○、甲○○、己○○、戊○○於警詢、偵訊時之證述；(三)指認照片乙份為其
      論據。訊據被告乙○○堅詞否認有前開轉讓或販賣第一級
      毒品海洛因、第二級毒品安非他命犯行，辯稱：伊未曾販
      賣海洛因、安非他命予丁○○、甲○○，亦未轉讓海洛因
      予己○○；辯護人則以：(一)證人丁○○證詞反覆，亦無其
      他監聽譯文等資料可佐；且若丁○○指述被告97年8月27
      日當日販賣海洛因供其施用一節為真，何以被告於97年8
      月29日為警查獲當日未查扣得海洛因？(二)證人丙○○於法
      院作證時已稱未曾見被告拿過毒品予丁○○；(三)證人己○○於偵訊時表示忘記有無他人向被告購買毒品，若己○○
      有親眼目賭丁○○向被告購買毒品，何以於事隔半年檢察
      官偵訊時即完全忘記？參以證人己○○於警詢時曾與員警
      討論來源供出後減刑事宜，並在自身販毒案件中予以援用
      ，請求減刑，其於偵訊時之陳述實不足採；(四)證人甲○○
      於2次警詢陳述毒品來源不一致，且於偵訊持表示購毒時
      、日全部忘記，則其於警訊時之供述是否親自經歷，確屬
      可疑；(五)依證人戊○○偵訊證述，其並未親眼目睹甲○○
      交易毒品對象，而其於法院陳述與甲○○係於97年8月29
      日才到鄉城大鎮，與甲○○所述於同年8月28日向被告購
      毒一節與事實不符；(六)被告質疑是否因為查獲案件，丙○○遷怒被告並將被告之車子開走，與被告發生嚴重口角，
      丁○○與甲○○才挾怨報復；(七)被告與己○○係合資購毒
      ，因己○○身上沒有現金，乃由被告先代墊，然因己○○
      事後未將代墊款項償還被告即遭羈押，故被告無法證明交
      付之海洛因為2人合資購買等語置辯。
  四、經查：
    （一）轉讓第一級毒品予己○○部分：
        1.被告乙○○始終否認有於97年8月13日轉讓毒品海洛
          因予己○○之犯行。
        2.證人己○○於本院具結作證時已明確證述被告乙○○
          僅於97年8月11日無償轉讓海洛因1次供其施用，而97
          年8月13日其為警察查獲時所扣得之第一級毒品海洛
          因是被告於98年8月11日為其交保後提供其施用後所
          剩餘之海洛因，被告乙○○於同月13日並未再交付海
          洛因供其施用（本院卷第220頁）。
        3.至證人己○○雖於偵訊時證稱：「（檢察官問：邱向
          萱是在何時、地送給你海洛因的？）在臺南市○○○
          街乙○○的住處。8月13日那一次是乙○○送給我的
          」等語，然依其所述，僅係表示證人己○○於8月13
          日遭查獲之毒品為被告乙○○所給與，並非表示被告
          乙○○係於8月13日交付毒品，況證人己○○於本院
          進行交互詰問時，就其何以於偵訊時為上開陳述之說
          明為：檢察官問伊97年8月13日被查獲的毒品是從何
          而來，伊就回答說是乙○○給伊的，但乙○○不是在
          97年8月13日當天給的，是在97年8月11日幫伊辦保之
          後給伊，伊施用剩下的等語，亦無何不合理之處。故
          尚難以證人己○○前開偵訊中之證詞，據為被告於97
          年8月13日轉讓海洛因予被告之認定依據，併此敘明
          。
        4.綜上，證人己○○於偵訊時並未明確指認被告於97年
          8月13日有轉讓海洛因供其施用，此外，復查無其他
          證據證明被告確有於98年8月13日轉讓海洛因予蕭鈺
          靜之犯行。
    （二）販賣第一級毒品海洛因、第二級毒品安非他命予曾靜
          妮部分：
        1.證人丁○○雖於檢察官98年4月3日偵訊時結證稱其於
          97年8月29日為警查獲之海洛因係向被告乙○○購買
          （見偵Ａ卷第29、30頁），然證人丁○○於97年8月2
          9日為警查獲時即表示其當日施用毒品海洛因、安非
          他命來源為綽號「嘉豪」之人（見臺南市警察局第三
          分局98年6月25日南市警三刑偵字第098 43198790號
          函附丁○○警詢筆錄，本院卷第104頁），是證人曾
          靜妮就其97年8月29日當日為警查獲當時持有毒品來
          源之陳述不一，已難遽信。且依證人即丁○○之夫於
          本院具結後所述：伊與丁○○大部分都是共同買毒品
          吸食，毒品來源都是一個住在中部叫「原仔」之人，
          未曾看過被告交付毒品予丁○○等語（見本院卷第19
          8、199頁），即否認其與丁○○之毒品來源為被告邱
          向萱，是證人丁○○前開偵訊時所述，實非無疑。
        2.況證人丁○○於檢察官偵訊時復證稱因其與被告同住
          ，若要施用毒品就向被告乙○○拿，其自97年8月29
          日被抓前1、2個月前開始向被告乙○○購買毒品等語
          （偵Ａ卷第29、30頁），然證人丙○○則於本院結證
          稱其與丁○○一直同住，伊夫妻2人未曾與被告同住
          過等語（本院卷第200、201頁），是被告究竟是否與
          丁○○同住，丁○○因而得以頻繁地向被告購買毒品
          一節，即有可疑。
        3.至證人己○○於偵訊時雖證稱曾在臺南市中西區○○○街看到丁○○向被告購買海洛因（偵Ａ卷第23頁）
          ，然其所述見聞之時日為『97年8月初』，與證人曾
          靜妮所述在上址向被告購買海洛因之時日不符（曾靜
          妮係證述於97年7月上旬）；且證人己○○於本院具
          結作證時即否認曾在臺南市中西區○○○街看過邱向
          萱販賣毒品予丁○○或丁○○交付現金予被告，並否
          認曾於警詢、偵訊時曾陳述看到被告販賣毒品予曾靜
          妮（本院卷第221頁背面），嗣經本院勘驗己○○警
          詢筆錄結果，證人己○○於警詢時僅陳述看見丁○○
          向被告拿毒品，且表示其並不知係拿什麼毒品，亦不
          知價錢（見本院勘驗筆錄，本院卷第239頁背面、第2
          40頁正面），即與警詢筆錄所載，己○○目睹被告將
          1包毒品販賣予丁○○，丁○○拿數仟元錢予被告等
          節不符；又經本院勘驗己○○偵訊筆錄結果，證人蕭
          鈺靜係於檢察官告以警詢筆錄要旨後，詢問警詢筆錄
          所載是否實在，己○○答稱：「實在」，此經本院勘
          無驗訛（見本院卷第241頁）。綜上，證人己○○於
          警詢、偵訊所為之證述，不僅見聞丁○○向被告購買
          毒品日期與證人丁○○所述不符，且並未述及被告邱
          向萱有於公訴意旨所指時、地之販賣海洛因或安非他
          命之犯行，是其證詞亦無從據為不利被告認定之依據
          。
        4.綜此可知，證人丁○○就其毒品來源究係「嘉源」或
          被告，陳述不一，亦與證人丙○○陳述其係與丁○○
          一同向「原仔」拿毒品一節有別；且其證述向被告買
          毒品之時日與證人己○○偵訊時證稱看見丁○○向被
          告拿毒品之日期不同，而其所述係因被告同住而購買
          毒品亦與證人丙○○所述與丁○○未曾一同和被告同
          住一情相佐；況依證人己○○所述之證詞，復未能特
          定其見聞被告與丁○○交易之物品內容，是本件依卷
          存證據，尚無從使本院確信被告確有於公訴意旨所載
          時、地販賣毒品海洛因、安非他命予丁○○。
    （三）販賣第一級毒品海洛因、第二級毒品安非他命予吳豐
          裕部分：
        1.證人甲○○於檢察官98年4月7日偵訊時雖證稱有向被
          告乙○○購買海洛因，然其一再陳稱其已忘記何時、
          何地向被告乙○○購買海洛因，且被告是否有賣安非
          他命供其施用一節，亦已忘記（偵Ａ卷第43至44頁）
          ；又證人甲○○於97年8月29日為警查獲時即表示其
          當日施用毒品海洛因、安非他命來源為綽號「嘉豪」
          之人（見臺南市警察局第三分局98年6月25日南市警
          三刑偵字第09843198790號函附甲○○警詢筆錄，本
          院卷第98、99頁），是證人甲○○就其97年8月29日
          當日為警查獲當時持有毒品來源之陳述不一，已難遽
          信。
        2.依證人戊○○於偵訊時先證稱其陪同甲○○向一位女
          子購買海洛因，其『在旁邊看』；嗣旋證稱甲○○與
          某女子是在某飯店樓上交易見面，其『未親眼目賭』
          看見交易過程（偵Ａ卷第8、9頁），是其究竟有無於
          甲○○購買毒品時陪同在側，親自見聞交易過程之陳
          述已有歧異。而本院對證人戊○○行交互詰問時，請
          其就此歧異部分說明時，其復答稱其是在最後那次在
          臺南市○區○○街17之1號鄉城大鎮VIP-C房間有看到
          ，之前都是隱隱約約有瞄到（本院卷第216頁背面）
          ，惟此復與於偵訊時表示其親眼看到甲○○購買毒品
          之地點係在濱海公路某家汽車旅館，且不知道甲○○
          在臺南市○○路附近及臺南市○區○○街17之1號鄉
          城大鎮VIP-C房間內向某女子（即被告乙○○）購買
          海洛因等陳述不符（見本院卷第217頁），又再經本
          院以此質之，其復改稱未曾在臺南市○區○○街17之
          1號鄉城大鎮VIP-C房間看到甲○○向乙○○拿毒品（
          本院卷第217頁背面）。綜上可知，證人戊○○就吳
          豐裕是否有向被告購買毒品之證詞紊亂、歧異，實難
          採為不利被告認定之依據。
        3.綜上，證人甲○○與戊○○證稱被告販賣毒品予吳豐
          裕之時、地情節均未具體，且均有反覆之情形，均無
          從採信，公訴意旨指涉被告販賣海洛因、安非他命予
          甲○○之犯行，尚難證明。
  五、綜上所述，檢察官所舉被告涉有於97年8月13日轉讓第一
      級毒品海洛因、販賣第一級毒品海洛因、第二級毒品安非
      他命罪嫌之論據，因證人之證詞矛盾、反覆或不具體，而
      均不足以證明被告確實涉有上開犯行，是本院既然無法獲
      得有罪之確信，依法自應為被告無罪判決之諭知。
據上論斷，應依刑事訴訟法第299條、第301條第1項前段，毒品
危害防制條例第8條第1項，刑法第11條前段，判決如主文。
本案經檢察官吳坤城到庭執行職務。
中    華    民    國    99    年    5     月    7     日
                  刑事第十二庭  審判長法  官  卓穎毓
                                      法  官  周宛瑩
                                      法  官  莊玉熙
以上正本證明與原本無異。
如不服本判決應於收受本判決後10日內向本院提出上訴書狀，並
應敘述具體理由。其未敘述上訴理由者，應於上訴期間屆滿後20
日內向本院補提理由書狀（均須按他造當事人之人數附繕本）「
切勿逕送上級法院」。
                                      書記官  余富誠
中    華    民    國    99    年    5     月    10    日

司法院資訊處製作；財團法人民間司法改革基金會備份。
